【裁判字號】    94,訴,3098
【裁判日期】    950526
【裁判案由】    殺人未遂
【裁判全文】
臺灣板橋地方法院刑事判決              94年度訴字第3098號
公  訴  人  臺灣板橋地方法院檢察署檢察官
被      告  乙○○
選任辯護人  詹振寧律師
上列被告因殺人未遂案件，經檢察官提起公訴（九十四年度偵字
第一九六○一號），本院判決如下：
    主  文
乙○○殺人未遂，處有期徒刑伍年貳月。
    事  實
一、乙○○與甲○○均任職於臺北縣蘆洲市○○路四一○巷十一
    號大臺北農場品集貨場（下稱集貨場），乙○○為卸貨工人
    ，甲○○則為調度班長，負責管理集貨場內工人及工作之分
    配，乙○○因認甲○○平常管理態度囂張跋扈且欺壓工人，
    因而心生怨懟，於民國九十四年四月十九日上午二時三十分
    許，乙○○在集貨場內又遭甲○○辱罵，乙○○回嘴頂撞，
    甲○○對乙○○稱：「你高興做就做，不高興做就回去給人
    幹」等語，乙○○聞言暴怒，甲○○在工人面前亦不示弱，
    二人發生爭執，乙○○竟萌生殺人犯意，明知集貨場卸貨使
    用之小鐮刀銳利，如對人體頸部割殺，足致人於死亡之結果
    ，竟仍以左手持卸貨用之小鐮刀一把，以右手臂勒住甲○○
    之脖子，朝甲○○之右頸、肩部等人體要害割殺一刀，並喊
    稱：「幹，殺給你死。」（台語）等語，致甲○○之右側臉
    頰至頸部長達十五公分、深一公分之撕裂傷、右肩約二公分
    撕裂傷，且造成闊頸肌肉斷裂及顏面動靜脈斷裂，有生命危
    險，甲○○血流如注，為恐遭殺害，循集貨場內二十七號通
    道找尋救援，乙○○見狀往集貨場大門處逃逸。嗣於同日上
    午二時五十五分許，經同事呼叫救護車將甲○○送至財團法
    人新光吳火獅紀念醫院急診，經醫師為其進行血管結紮等手
    術，住院治療後，始倖免於難。
二、案經甲○○訴由臺北縣政府警察局蘆洲分局移送臺灣板橋地
    方法院檢察署檢察官偵查起訴。
    理  由
一、訊據被告乙○○對於因與告訴人甲○○發生爭執，並持卸貨
    用之小鐮刀割砍告訴人頸肩部位，致告訴人之右側臉頰至頸
    部長達十五公分、深一公分之撕裂傷、右肩約二公分撕裂傷
    ，且造成闊頸肌肉斷裂及顏面動靜脈斷裂等事實均不否認，
    惟矢口否認有殺人未遂之犯行，辯稱：伊並非故意要割砍告
    訴人之頸肩部，當時伊只是將小鐮刀提起，欲擋住告訴人的
    肢體攻擊，在拉扯間始不小心碰到告訴人的頸部，造成告訴
    人之傷害，並無說要告訴人死的話及殺人之故意云云。經查
    ：
  (一)告訴人甲○○、證人陳石斌於警詢中證詞之證據能力，當事
    人不爭執，依刑事訴訟法第一百五十九條之五第二項之規定
    有證據能力；告訴人甲○○、證人陳石斌於偵查中證詞之證
    據能力，當事人不爭執，且無顯有不可信之情況，依同法第
    一百五十九條之一第二項亦有證據能力；財團法人新光吳火
    獅紀念醫院甲種診斷證明書，當事人不爭執其證據能力，依
    同法第一百五十九條之五第二項規定有證據能力；財團法人
    新光吳火獅紀念醫院九十四年十二月七日函及所附病歷摘要
    記錄紙，經本院傳訊主治醫師丙○○到庭作證，並將此部分
    記載納入詰問內容，此一記載自非審判外之陳述，有證據能
    力核先敘明。
  (二)被告與告訴人均任職集貨場，被告因認告訴人平日管理態度
    囂張跋扈且欺壓工人，致心生怨懟，於九十四年四月十九日
    上午二時三十分許，被告又遭告訴人辱罵，被告回嘴頂撞，
    告訴人稱：「你高興做就做，不高興做就回去給人幹」等語
    ，引發被告之暴怒，雙方再次發生口角及嚴重衝突等情，均
    經被告於警詢、偵查及本院審理中供承不諱，核與同於集貨
    場內工作之工人陳石斌於警詢、偵查中之供詞大致相符合。
    被告於爭執中，以左手持卸貨用之小鐮刀一把，以右手臂勒
    住甲○○之脖子，朝甲○○之右頸、肩部等人體要害割殺一
    刀，並喊稱：「幹，殺給你死。」（台語）等語，致甲○○
    之右側臉頰至頸部長達十五公分、深一公分之撕裂傷、右肩
    約二公分撕裂傷，且造成闊頸肌肉斷裂及顏面動靜脈斷裂等
    事實，業經告訴人於警詢、偵查及本院審理時證述明確，其
    數次之證詞亦大致相符，並有卷附財團法人新光吳火獅紀念
    醫院診斷證明書及九十四年十二月七日（94）新醫醫字第一
    五二四號函所附甲○○之病歷資料足稽，此部分事實足堪認
    定。
  (三)按殺人未遂罪之成立，以有戕害他人生命之故意，著手於殺
    害之實行而未發生死亡之結果為要件。而行為人是否具有殺
    人之故意，固可參酌加害時所用器具，被害人受傷多寡以及
    受傷部位是否為致命之處等情，惟上情尚不能據為絕對之標
    準，仍須斟酌當時客觀環境及其他具體情形加以判斷，有最
    高法院九十一年度台上字第七五六五號判決可資參照。被告
    矢口否認有殺害告訴人之犯意，惟查，集貨場日常工人卸貨
    使用之小鐮刀銳利，而頸部內有動靜脈及氣管，負責將心臟
    內之血液、氧氣輸送至大腦內，頸部為人體極為脆弱之器官
    ，若遭外力傷害，將阻斷血流及氧氣之運輸，足致人於死亡
    之結果，被告受有國民教育，具備一般人應有之常識，又在
    集貨場內工作年餘，應為其所明知，被告為發洩怒氣，竟仍
    以左手持卸貨用之小鐮刀一把，以右手臂勒住甲○○之脖子
    ，朝告訴人之右頸、肩部等人體要害割殺一刀，致告訴人之
    右側臉頰至頸部長達十五公分、深一公分之撕裂傷、右肩約
    二公分撕裂傷，且造成闊頸肌肉斷裂及顏面動靜脈斷裂，持
    續流血，無法直接壓迫止血，告訴人有生命之危險，若非經
    緊急送醫，將血管結紮，防止頸部血腫及壓迫呼吸道，並非
    不能造成告訴人死亡之結果，此亦經證人即負責告訴人急診
    醫師丙○○於本院審理時之證詞足考，核與上揭病歷摘要記
    錄紙所載：「到院時確有生命危險」等內容相符合。被告持
    小鐮刀朝告訴人頸部人體要害砍殺，並於口中喊稱：「幹，
    殺給你死。」（台語）等語，所為動作又為先以右手臂將告
    訴人之身體固定，再對告訴人頸部之人體要害以銳利之小鐮
    刀割殺，其有戕害告訴人生命法益之故意，至為灼然。雖告
    訴人嗣因立即送醫急救得當而倖免於難，然尚不得以此客觀
    結果反推被告並無殺人之故意。
  (四)被告於警詢時供承：「伊係正面左手持刀砍殺甲○○右邊的
    脖子，共砍殺一刀。」等語（見偵卷第七頁）、偵查中再供
    承：「我拿小鐮刀有割到他的脖子。」等語（見偵卷第三十
    五頁），核與告訴人指述被告砍殺之情節相符合，再衡之告
    訴人所受之傷害為右側臉頰至頸部長達十五公分、深一公分
    之撕裂傷、右肩約二公分撕裂傷，傷痕整齊並長達十五公分
    ，應係人為故意所為，顯非不小心所致，綜上各節，被告於
    本院審理時所辯，並無殺人犯意，係不小心傷到告訴人云云
    ，應係臨訟圖免罪責之詞，所辯委無足取。本件事證明確，
    被告犯行，堪以認定，應依法論科。
二、核被告所為，係犯刑法第二百七十一條第二項、第一項之殺
    人未遂罪。被告已著手於殺人犯罪行為之實行，因告訴人及
    時送醫急救，始未發生死亡之結果，其殺人尚屬未遂階段，
    依刑法第二十六條前段規定，減輕其刑。爰審酌被告前有違
    反槍砲彈藥刀械管制條例案件前科之素行，因與告訴人工作
    上之宿怨，於案發日遭告訴人言語譏諷，一時心有未甘，竟
    持小鐮刀砍割告訴人頸部之犯罪手段，告訴人所受之傷勢及
    犯罪後設詞狡飾犯行，又未賠償告訴人所受之損害等一切情
    狀，量處如主文所示之刑。末查小鐮刀一把，為供被告犯罪
    所用之物，因係集貨場所有之物，業據被告供承在卷，於刑
    法第三十八條沒收之規定不合，不能併予宣告沒收。
據上論斷，應依刑事訴訟法第二百九十九條第一項前段，刑法第
二百七十一條第二項、第一項、第二十六條，判決如主文。
本案經檢察官朱立豪到庭執行職務。
中    華    民    國    95    年    5     月    26    日
             臺灣板橋地方法院刑事第十七庭
                       審判長法  官  張江澤
                             法  官  絲鈺雲
                             法  官  王綽光
以上正本證明與原本無異
如不服本判決應於送達後10日內向本院提出上訴狀
                             書記官  許清秋
中    華    民    國    95    年    5     月    29    日
附錄本案論罪科刑法條全文：
中華民國刑法第271條
殺人者，處死刑、無期徒刑或 10 年以上有期徒刑。
前項之未遂犯罰之。
預備犯第 1 項之罪者，處 2 年以下有期徒刑。


司法院資訊處製作；財團法人民間司法改革基金會備份。
